【裁判字號】    92,交聲,150
【裁判日期】    920815
【裁判案由】    聲明異議
【裁判全文】
臺灣嘉義地方法院交通事件裁定                    九十二年度交聲字第一五號
    原處分機關  交通部公路總局嘉義區監理所
    異  議  人
    即受處分人  丙○○
右列異議人即受處分人因違反道路交通管理處罰條例案件，對於原處分機關即交通部
公路總局嘉義區監理所中華民國九十二年六月九日所為之處分（嘉監裁字第裁七○－
Ｌ00000000號裁決書）聲明異議，本院裁定如左：
    主  文
原處分撤銷。
丙○○不罰。
    理  由
一、本件原處分機關裁決意旨略以：異議人即受處分人丙○○於民國九十二年五月九
    日晚上八時五十分許，駕駛車牌號碼ＵＱ—７０３５號之自用小客車，沿嘉義縣
    新港鄉○○路段一六四線由民雄往新港即東向西之方向行駛於慢車道，因未注意
    車前狀況，而與亦沿１６４線由新港往民雄即西向東逆向行駛於慢車道之腳踏車
    騎士乙○○發生對撞而肇事，致乙○○受傷送醫。嗣經為嘉義市警察局交通隊以
    嘉縣警交字第Ｌ00000000號舉發違反道路交通管理事件通知單，依道路
    交通管理處罰條例第六十一條第三項規定舉發異議人「未注意車前狀態，肇事致
    人受傷（輕）」之交通違規，經原處分機關即交通部公路總局嘉義區監理所於九
    十二年六月九日以嘉監裁字第裁七０—Ｌ00000000號裁處異議人吊扣駕
    駛執照三個月之處分。
二、本件異議意旨略以：異議人駕駛上開自用小客車確有注意車前狀況，實則行駛未
    注意必須有能注意之狀況而未加以注意始足當之，異議人於事故發生時行駛狀況
    及注意力均未有稍懈，原裁決僅因事故發生有人受傷即斷加裁決實有欠公允。乙
    ○○於事故發生當時係逆向、酒醉且突然偏向異議人所駕駛之上開自用小客車以
    致發生事故，原裁決均未就對方情狀詳細審酌即據為判定難令異議人信服，爰請
    求撤銷原裁決等語。
三、按汽車行駛時，駕駛人應注意車前狀況，並隨時採取必要之安全措施。汽車駕駛
    人，駕駛汽車違反道路交通安全規則，因而肇事致人受傷者，吊扣其駕駛執照三
    個月至六個月，道路交通安全規則第九十四條第三項、道路交通管理處罰條例第
    六十一條第三項固分別定有明文。惟按所謂信賴原則，指行為人在社會生活中，
    於從事某種具有危險性之特定行為時，如無特別情事，在可信賴被害者或其他第
    三人亦會相互配合，謹慎採取適當行動，以避免發生危險之適當場合，倘因被害
    者或其他第三人之不適當行動，而發生事故造成損害之結果時，該行為人不負過
    失責任。依此一原則，汽車駕駛人應可信賴參與交通行為之對方，亦將同時為必
    要之注意，相互為遵守交通秩序之適當行為，而無考慮對方將會有違反交通規則
    之不當行為之義務。故汽車駕駛人如已遵守交通規則且為必要之注意，縱有死傷
    結果之發生，其行為仍難認有過失可言（最高法院八十八年度台上字第一八五二
    號判決意旨參照）。
四、經查：
（一）本件被害人乙○○因於右揭時、地車禍受有頭部、頸部及右耳擦傷之傷害乙情
      ，除據被害人乙○○於警訊中陳明綦詳，並有嘉義縣新港鄉調解委員會調解書
      乙紙（見本院卷第三四頁）附卷可稽，是被害人乙○○確因本件車禍受傷乙節
      ，應堪認定。
（二）本件被害人乙○○於警訊時陳稱：「（問：你的速度多少？你有無喝酒？）慢
      慢的。嵾茸酒一杯」等語（見本院卷第二六頁背面），是姑不論乙○○既於酒
      後仍騎乘腳踏車，則於本件肇事時其意識是否處於清醒、可安全駕駛之狀態，
      實非無疑；然依卷附嘉義縣警察局道路交通事故肇因研判表調查分析所示：「
      腳踏車沿１６４線由新港往民雄（西向東）逆向行駛於東向西方向慢車道，不
      按遵行之方向行駛而肇事」等語（見本院卷第二一頁），是依上開裁判意旨，
      本件異議人本可信賴參與交通之對方即本件被害人亦能遵守交通規則，同時為
      必要之注意，相互為遵守交通秩序之適當行為，而無考慮對方將會有違反交通
      規則之不當行為之義務。是本件倘因被害人乙○○之上開不適切行為（即酒後
      騎乘腳踏車且逆向），仍欲課本件異議人對於此不可知之對方違規行為預防之
      義務，似嫌過苛而有可議；又參以上開事故路段因拓寬工程，故照明設備尚未
      完工乙情，業據證人即嘉義市交通隊警員甲○○於本院審理時證述明確實屬（
      見院卷第一六頁九十二年七月二十三日訊問筆錄），而本件肇事時間又為晚上
      八時五十分許，顯見當時天色已暗，是異議人在無路燈照明之狀況下，加以被
      害人有前開所謂之不適切行為，則異議人對於本件車禍之發生，實無預見可能
      性，亦無充分之時間可採取適當之避撞措施以防止本件交通事故之結果。是異
      議人於本件車禍之發生並無過失之情可言，已堪認定，則原處分機關以異議人
      有未注意車前狀況之過失，而依道路交通管理處罰條例第六十一條第三項之規
      定，裁決異議人吊扣駕駛執照三個月，即顯有誤會，應認異議人之異議為有理
      由。
五、綜上所陳，異議人於本件車禍之發生既無何過失可言，此外，本院復查無其他積
    極證據足以證明異議人有原處分機關所認定之前開違規行為，原處分機關未予詳
    查，遽對異議人為前開裁決，即難認為允當，是本件既無任何證據證明異議人有
    何過失之情形，從而異議人聲明異議，請求撤銷本件裁決處分，為有理由，自應
    撤銷原處分，並諭知異議人不罰。
據上論結，依道路交通管理處罰條例第八十七條第二項、道路交通案件處理辦法第二
十條前段，裁定如主文。
中      華      民      國    九十二    年      八      月     十五     日
                                  臺灣嘉義地方法院交通法庭
                                      法  官  黃  仁  勇
右正本證明與原本無異。
如不服本裁定，應於裁定送達後五日內向本院提出抗告狀（應附繕本）。
中      華      民      國    九十二    年      八      月     十五     日
                                      書記官  呂  權  芳


司法院資訊處製作；財團法人民間司法改革基金會備份。
